臺灣高等法院高雄分院民事判決　
111年度勞上易字第80號
上  訴  人  台灣中油股份有限公司

法定代理人  李順欽  
訴訟代理人  林昱璿  
            王信帛  
被上訴人    廖世在  

            江鎮鏗  
            楊敏挺  
            陳耀東  
            趙志鋒  
            洪宋戊  
            周錫明  
共      同
訴訟代理人  賈俊益律師
複代理人    楊芝庭律師
上列當事人間請求給付退休金差額事件，上訴人對於中華民國11
1年2月22日臺灣橋頭地方法院111年度勞訴字第32號第一審判決
提起上訴，本院於111年4月20日言詞辯論終結，判決如下：
    主  文
上訴駁回。
第二審訴訟費用由上訴人負擔。
    事實及理由
一、按第二審判決書內應記載之事實，得引用第一審判決。當事
    人提出新攻擊或防禦方法者，應併記載之。判決書內應記載
    之理由，如第二審關於攻擊或防禦方法之意見及法律上之意
    見與第一審判決相同者，得引用之；如有不同者，應另行記
    載。關於當事人提出新攻擊或防禦方法之意見，應併記載之
    ，民事訴訟法第454條定有明文。
二、本件兩造之聲明及就事實與法律之陳述，均引用原審判決記
    載。上訴人另辯稱：㈠判斷被上訴人輪值大、小夜班之夜點
    費（下稱系爭夜點費）係屬勞務對價，抑或勉勵、恩惠性質
    之給予，應綜合考量其發放沿革與發放方式評斷之。系爭夜
    點費金額均由上訴人單方面調整，金額變動因素與被上訴人
    工時、工資、工作內容未有關連，自堪認不具勞務對價性，
    僅屬上訴人單方面勉勵、恩惠性質之給予。㈡被上訴人於民
    國109年6月簽立年資結清協議書（下稱系爭協議）前，皆已
    知悉本件結清金平均工資之計算悉依據經濟部所屬事業機構
    列入平均工資之給與項目表辦理，雖被上訴人有質疑系爭夜
    點費為何未納入計算基礎，但嗣後仍願意簽署系爭協議書，
    同意上開平均工資之計算方式，顯見兩造已就本件結清金不
    含系爭夜點費部分達成合意，被上訴人自不得事後再為相反
    之主張等語。
三、經查，本院關於被上訴人任職期間領取之系爭夜點費是否屬
    工資而應列入平均工資計算退休金，及兩造簽立系爭協議效
    力之爭點，除後述部分外，其餘攻擊或防禦方法之意見及法
    律上之意見與第一審判決相同，引用原審判決之記載。上訴
    人雖以前詞為辯。惟查：
　㈠系爭夜點費為勞工夜間工作此特定工作條件下，固定常態可
    取得之工作報酬，具勞務對價性且屬經常性給予，自屬工資
    之一部。且兩造於成立勞動契約時，已知工作型態為三班制
    輪班，並均認知輪值大、小夜班者即可領取系爭夜點費，可
    見此項給付就上訴人而言，係明確認知在被上訴人提供大、
    小夜班之勞務時，即有給付義務，而被上訴人亦認知若輪值
    大、小夜班，即可領取此項給付，自堪認兩造就系爭夜點費
    之支領已達成合意，是縱系爭夜點費之沿革係由實物給予方
    式改為現金發放，抑或系爭夜點費金額均由上訴人單方面調
    整，均不影響其屬工資之認定。
　㈡又被上訴人為上訴人僱用之勞工，有勞動基準法（下稱勞基
    法）規定之適用，故各國營事業單位於勞基法公布施行後，
    固得依其事業性質及勞動態樣與勞工另行訂定勞動條件，然
    所約定之勞動條件仍不得低於勞基法所定之最低標準，參以
    系爭協議第1、2條約定「依勞工退休金條例第11條第3項規
    定，結清舊制年資之標準不得低於勞動基準法第55條及第84
    條之2規定之退休金標準」、「結清舊制之年資採計、基數
    計算方式，悉依據『經濟部所屬事業人員退休撫卹及資遣辦
    法』及勞動基準法等相關規定辦理。平均工資之計算悉依據
    行政院82年12月15日台82經44010號函核定『經濟部所屬事業
    機構列入計算平均工資之給與項目表』之規定辦理...」（見
    原審卷第133-146頁），足見系爭協議亦約明上訴人結清舊
    制年資之標準不得低於勞基法第55條及第84條之2規定，兩
    造並依此內容達成合意，則上訴人即負有至少依勞基法第55
    條、第84條之2規定與被上訴人結清退休金之義務。而系爭
    夜點費既經認定屬工資，被上訴人主張系爭夜點費應算入平
    均工資計算退休金，應認有據。上訴人抗辯：兩造簽立系爭
    協議並無將系爭夜點費視為工資之合意，被上訴人不得請求
    將系爭夜點費算入平均工資計算退休金云云，亦不足資為其
    有利之認定。
四、綜上所述，被上訴人依臺灣省工廠工人退休規則（89年9月2
    5日廢止）第9條第1款、第10條第1項，及勞基法第55條第1
    項第1款、第3項、第84條之2等規定，請求上訴人分別給付
    如原審判決附表各編號「應補發退休金」欄所示之金額，及
    各自如附表各編號「利息起算日」欄所示之日起至清償日止
    ，按週年利率5%計算之利息，為有理由，應予准許。原審判
    命上訴人如數給付，並無違誤。上訴意旨指摘原判決不當，
    求予廢棄改判，為無理由，應予駁回。
五、據上論結，本件上訴為無理由，判決如主文。
中　　華　　民　　國　　111 　年　　4 　　月　　27　　日
                            勞動法庭
                                審判長法  官  蘇姿月
                                      法  官  謝雨真
                                      法  官  王  琁
以上正本證明與原本無異。
本件不得上訴。
中　　華　　民　　國　　111 　年　　4 　　月　　27　　日
                                      書記官  林秀珍